【裁判字號】    95,重訴,107
【裁判日期】    950516
【裁判案由】    返還借款等
【裁判全文】
臺灣臺北地方法院民事判決             95年度重訴字第107號
原      告  甲○
訴訟代理人  陳世英律師
被      告  乙○○
訴訟代理人  謝清福律師
上列當事人間請求返還借款等事件，本院於民國95年5 月2 日辯
論終結，判決如下：
    主      文
原告之訴與假執行之聲請均駁回。
訴訟費用由原告負擔。
    事實及理由
一、訴狀送達後，原告不得將原訴變更或追加他訴。但有下列各
    款情形之一者，不在此限：．．．二請求之基礎事實同一者
    。．．．為民事訴訟法第255 條第1 項第2 款所明定。本件
    原告起訴時係依借貸及票據之法律關係請求被告給付，嗣於
    審理中追加依民法第541 條第1 項之委任之法律關係請求，
    惟原告所請求之社會基本事實相同，依前開規定，自應准許
    。
二、本件原告主張被告因犯罪嫌疑逃亡海外，被告訴訟代理人之
    委任狀未經我駐外單位認證，被告訴訟代理人謝清福是否確
    受被告合法委任，誠有疑問。然查，被告訴訟代理人之委任
    狀，其上所蓋用之被告印文，核與被告訴訟代理人所提出之
    民國64年7 月25日臺北市松山戶政事務所之被告印鑑證明相
    符，由此堪認被告訴訟代理人確係受被告委任，至當事人如
    為外國人或我國人民而身處海外，其委任狀固多經我駐外單
    位認證，然此僅為證明該委任狀確經本人為授權之方法之一
    ，並非以經認證為必要，如依其他情事足認當事人有授權之
    意思，亦可依其客觀情形認定之，核予敘明。
三、原告主張如下：
（一）原告因借貸關係而持有被告於79年3 月22日簽發票號為EN
      0000000 號，由臺北市第三信用合作社民生東路分社擔任
      付款人、面額新臺幣（下同）14,937,125元之支票（下稱
      系爭支票）1 紙，惟經提示後不獲兌現，原告僅受償600
      萬元，其餘8,937,125 元迄未受償。為此依票據及借貸之
      法律關係請求被告給付8,937,125 元暨自79年3 月22日起
      至清償日止按年息6%計算之利息。又原告於79年3 月間委
      任被告出售股票一批，依照約定，被告必須於79年3 月22
      日支付原告股票出售款項計14,937,125元，基於以往兩造
      合作經驗，原告定性與被告間之債權債務關係為借貸關係
      ，而該等款項係被告應支付原告之金額；惟因被告否認該
      等事實為借貸，原告追加基於民法第541 條第1 項之規定
      ，被告應將原告委任其出售股票後取得之款項交付與原告
      之請求權為本件之訴訟標的。
（二）按已發生之利息及違約金債權，皆為獨立之債權，非民法
      第295 條第1 項所謂之從屬債權，如債權之原本部分讓與
      ，此項之利息及違約金債權應不因而同移轉於受讓人，最
      高法院71年度臺上字第4215號判決意旨可資參照。又依民
      法第126 條規定，被告對原告主張時效抗辯，應僅及於本
      金及本件起訴之5 年前的利息。至本件起訴之日（94年12
      月28日）之5 年前（89年12月29日）起至被告主張時效抗
      辯之日（95年2 月23日）止按年息6%計算之利息，因係已
      發生之利息債權，係獨立之債權，有獨立之消滅時效規定
      ，因此原告此部分之請求權仍可獨立行使，不受被告行使
      時效抗辯之影響。本金8,937,125 元，以年息6%計算，自
      89年12月29日至94年12月28日止（即5 年），計2,681,13
      7.5 元；自94年12月29日起至95年2 月25止，以56天計算
      ，計82,270.5元。上開利息共計2,763,408 元。
（三）被告確有簽發系爭票據，且金額已確定，亦經會算，非被
      告所抗辯仍待結清。而被告離開臺灣的日期為79年3月21
      日，非其所抗辯79年1 月間；又被告亦自承離開臺灣確為
      躲避債務及相關刑事責任。況原告向本院聲請79年度執全
      字882 號就被告不動產執行扣押，依假扣押標的物之登記
      簿謄本，第二順位抵押權設定係被告出國後79年3 月30所
      設定，亦是避免被告之債權人就被告之財產為扣押拍賣。
（四）聲明：被告應給付原告8,937,125 元暨自79年3 月22日起
      至清償日止按年息6%計算之利息，並願供擔保請准宣告假
      執行。
四、被告答辯：
（一）被告否認向原告借款14,937,125元；且系爭支票被告交付
      原告時，並無發票日之記載，依票據法之規定，尚非票據
      法上之支票，被告交付之目的要處理雙方購買股票，應否
      補償原告之差價，必須雙方清算後，經被告書寫日期，始
      生效力，但被告因刑案離開台灣，尚未與原告結清該債務
      ，原告擅自填寫，自不生票據效力，其請求票款亦非合法
      ，是原告持有系爭支票，亦無原因關係存在，兩造間更無
      委任關係存在，原告均未舉證其說，則原告借款利息、起
      訴5 年前利息等主張，顯無理由。縱認該支票有效、借款
      亦成立，惟系爭票款及借款之請求權，亦均分別罹於1年
      及15年時效。
（二）聲明：原告之訴及假執行之聲請均駁回，如受不利判決，
      願供擔保請准宣告免為假執行。
五、查，原告主張被告開立系爭支票1 紙交付原告一節，為被告
    所不爭執，且有原告所提出之支票影本在卷可憑，自足信為
    實在。
六、原告主張被告向其借款並開立支票，僅清償部分款項，尚餘
    8,937,125 元未清償及其間有委任出賣股票之委任關係，依
    約被告應交付原告出售股票之金錢等語，為被告所否認，並
    以前揭情詞置辯。查，
（一）按請求權，因十五年間不行使而消滅。但法律所定期間較
      短者，依其規定。又票據上之權利，對匯票承兌人及本票
      發票人，自到期日起算；見票即付之本票，自發票日起算
      ；三年間不行使，因時效而消滅。對支票發票人自發票日
      起算，一年間不行使，因時效而消滅，分別為民法第125
      條、票據法第22條第1 項所明定。再時效完成後，債務人
      得拒絕給付，民法第144 條定有明文。本件原告主張被告
      向其借款並開立系爭支票，支票發票日為79年3 月22日，
      是依原告之主張，系爭借款及支票之清償日均為79年3 月
      22日，原告及至94年12月28日始提起本件訴訟（本院卷第
      3 頁民事起訴狀收狀戳參照），是本件原告對被告之借款
      返還請求權及票款請求權均已罹於時效，依前開規定，被
      告自得拒絕給付。
（二）原告主張已發生之利息債權為獨立債權，被告為時效抗辯
      ，僅及於本金及本件起訴之5 年前的利息，至起訴日（94
      年12月28日）之5 年前（89年12月29日）起至被告主張時
      效抗辯之日止（95年2 月23日）按年息6%計算之利息，有
      獨立之消滅時效規定，不受被告行使時效抗辯之影響，原
      告自得請求該部分利息共計2,763,408 元等語。然按主權
      利因時效消滅者，其效力及於從權利。但法律有特別規定
      者，不在此限，民法第146 條定有明文。又「從權利以主
      權利之存在為前提，原則上與主權利同其命運，故主權利
      之移轉或消滅，其效力原則上及於從權利。債權請求權如
      已罹於時效而消滅，則其利息請求權，雖尚未罹於時效，
      亦應隨同消滅，此觀民法第146 條之規定甚明。查本件上
      訴人等關於返還白砂糖100 包之主權利既已罹於時效，並
      經確定判決認其請求權不存在，則其自63年5 月26日起至
      清償日止按年息20% 計算之利息請求權，自亦無存在之可
      言，從而上訴人所為強制執行之聲請，顯失依據。」最高
      法院69年度臺上字第4163號裁判要旨足資參照。本件原告
      所主張之借款本金部分既已罹於時效，則依前開規定及裁
      判要旨，其利息請求權部分亦為被告所為時效抗辯效力所
      及，原告主張該部分未受時效抗辯影響而仍得請求，自屬
      無據。
（三）至原告另主張本件係原告委任被告出售股票，被告應所受
      告委任出售股票後取得之款項交付原告，依民法第541 條
      第1 項之規定請求被告交付所收取金錢及孳息等語。查，
      原告此部分主張為被告所否認，況且被告既已為時效抗辯
      ，此部分亦已罹於時效，依前開規定，被告自得拒絕給付
      ，原告依民法第541條第1項規定請求，亦無足取。
七、綜上所述，原告基於消費借款、票款請求及委任之法律關係
    ，請求被告給付8,937,125 元暨自79年3 月22日起至清償日
      止按年息6%計算之利息，為無理由，應予駁回。本件原告
    之訴既經駁回，其假執行之聲請即失所依據，應併予駁回。
八、本案事證已臻明確，兩造其餘主張陳述及所提之證據，經審
    酌後於本件判決結果無影響，爰不逐一論述，附此敘明。
九、綜上所論，原告之訴為無理由，依民事訴訟法第78條、，判
    決如主文。
中    華    民    國    95    年    5     月    16    日
                      民事第二庭  法  官  蔡政哲
上為正本係照原本作成
如對本判決不服，應於送達後20日內，向本院提出上訴狀
（應按對方人數提出影本，免附郵票）。
中    華    民    國    95    年    5     月    16    日
                                  書記官  曾靖雯


司法院資訊處製作；財團法人民間司法改革基金會備份。
